臺灣雲林地方法院交通裁定　　　　100年度交聲字第46號
移送機關即
原處分機關　交通部公路總局嘉義區監理所雲林監理站
異　議　人　林山田
上列異議人即受處分人因違反道路交通管理處罰條例案件，對於
交通部公路總局嘉義區監理所雲林監理站民國100 年01月26日所
為之裁決處分（原處分案號：雲監裁字第裁72-KAJ045695號），
聲明異議，本院裁定如下：
    主  文
異議駁回。
    理  由
一、原處分意旨略以：異議人即受處分人林山田於民國99年01月
    12日20時30分許，駕駛車牌號碼8689-MA 號自小客車，行經
    臺17線與78線路口，經雲林縣警察局臺西分局臺西派出所警
    員攔檢，測得呼氣中酒精濃度達每公升1.09毫克，超過標準
    值每公升0.55毫克，因而製單舉發，並移送臺灣雲林地方法
    院檢察署（下稱雲林地檢署），嗣於緩起訴處分期間屆滿後
    ，經原處分機關即交通部公路總局嘉義區監理所以其違規事
    實屬實，依照道路交通管理處罰條例第35條第1 項第1 款、
    第24條第1 項第2 款之規定，裁處異議人罰鍰新臺幣（下同
    ）49,500元，應參加道路交通安全講習，並記違規點數5 點
    （罰鍰限於100 年02月25日前繳納）。
二、聲明異議意旨略以：異議人因違反安全駕駛案件，經雲林地
    檢署檢察官以99年度偵字第13號為緩起訴處分，命支付20,0
    00元予「雲林縣觀護志工協進會」，已於99年04月28日支付
    完畢，本案違反交通違規所處罰緩之部分，懇請將上述已繳
    之公益金抵繳罰鍰，爰依法聲明異議等語。
三、按違反道路交通管理處罰條例第12條至第68條之行為，由公
    路主管機關處罰；受處分人不服第8 條所定主管機關所為之
    處罰者，得於接到裁決書之翌日起20日內，向管轄地方法院
    聲明異議；交通法庭認聲明異議不合法律上之程式或其異議
    權已經喪失者，應以裁定駁回之，道路交通管理處罰條例第
    8 條第1 項第1 款、第87條第1 項、道路交通案件處理辦法
    第17條前段分別定有明文。再按處理違反道路交通管理事件
    ，有關文書送達之程式，準用行政程序法送達之規定，違反
    道路交通管理事件統一裁罰標準及處理細則第5 條定有明文
    。又送達，於應受送達人之住居所、事務所或營業所為之；
    於應送達處所不獲會晤應受送達人時，得將文書付與有辨別
    事理能力之同居人、受僱人或應送達處所之接收郵件人員，
    行政程序法第72第1 項、第73條第1 項亦分別定有明文。
四、經查，原處分機關於100 年01月26日所為之上開處分裁決書
    ，經交由郵政機關向異議人位在雲林縣土庫鎮○○里○○路
    63住所送達，而由異議人之同居人蔡淑艮簽收，有上開裁決
    書、原處分機關送達證書影本、異議人之全戶戶籍資料各1
    紙在卷可參（見本院卷第13頁正面至第14頁正面、第17頁正
    面至第18頁正面），是依上開規定，原處分機關所為前開裁
    決書業於100 年01月31日合法送達異議人並生效力，異議人
    如對原處分機關所為裁決不服欲聲明異議，其20日之聲明異
    議期間係自100 年02月01日（即前開裁決書合法送達之翌日
    ）起算，另加計在途期間2 日（因異議人之住所地位於雲林
    縣土庫鎮），其異議期間計至100 年02月22日24時即已屆滿
    ，惟異議人遲至100 年02月25日始向原處分機關提出聲明異
    議狀，有聲明異議狀上所蓋之原處分機關收文章戳可憑（見
    本院卷第3 頁正面），則其聲明異議之時點顯已逾20日之法
    定期間，其聲明異議不合法律上程式，且無從補正，自應予
    駁回。
五、另原處分關於「罰鍰49,500元部分」之裁罰，有無「一事不
    二罰」規定適用之問題，此係涉及實體事項，基於「先程序
    後實體」之法理，本院自無由為實體事項之審酌。惟按「違
    法行政處分於法定救濟期間經過後，原處分機關得依職權為
    全部或一部之撤銷；其上級機關，亦得為之。」；「行政處
    分於法定救濟期間經過後，具有下列各款情形之一者，相對
    人或利害關係人得向行政機關申請撤銷、廢止或變更之。但
    相對人或利害關係人因重大過失而未能在行政程式或救濟程
    式中主張其事由者，不在此限。一、具有持續效力之行政處
    分所依據之事實事後發生有利於相對人或利害關係人之變更
    者。二、發生新事實或發現新證據者，但以如經斟酌可受較
    有利益之處分者為限。三、其他具有相當於行政訴訟法所定
    再審事由且足以影響行政處分者。」，行政程序法第117 條
    前段及第128 條第1 項分別定有明文，顯見行政處分（包含
    行政秩序罰）於經法定救濟期間後，倘有上開情形，行政機
    關仍得予以撤銷或廢止，但須由原處分機關依職權，或是由
    處分相對人向行政機關申請撤銷或廢止之，始為適法。基此
    ，本件原處分機關如認其前述「罰鍰49,500元部分」之處罰
    ，有行政罰法第26條第1 項前段「一事不二罰」規定之適用
    ，應扣除異議人支付之緩起訴處分金20,000元時，則仍可依
    職權撤銷該違法之處罰，或是基於受處分人之申請而加以撤
    銷，附此敘明。
六、依道路交通管理處罰條例第87條第2 項、道路交通事件處理
    辦法第17條前段，裁定如主文。
中    華    民    國   100    年    5     月    6     日
                    交通法庭    法  官  陳佩怡
以上正本證明與原本無異。
如不服本裁定，應於裁定送達後5 日內向本院提出抗告狀（須附
繕本）。
                                書記官  林佳慧
中    華    民    國   100    年    5     月    6     日